【裁判字號】    89,台上,872
【裁判日期】    890224
【裁判案由】    侵占等罪
【裁判全文】
最高法院刑事判決                                八十九年度台上字第八七二號
    上訴人  台灣高等法院檢察署檢察官
    被  告  甲○○
            乙○○
右上訴人因被告等侵占等罪案件，不服台灣高等法院中華民國八十六年九月三十日第
二審更審判決（八十六年度上更(二)字第四號，起訴案號：台灣台北地方法院檢察署八
十一年度偵字第二六四七七號），提起上訴，本院判決如左：
    主  文
原判決撤銷，發回台灣高等法院。
    理  由
本件原判決以公訴意旨略稱：被告甲○○係台北市○○路○段八十四號八樓偉仲關係
企業所屬公司之業務經理，負責處理外國客戶之訂單及外銷推展工作，竟意圖為自己
不法之所有，自民國七十九年間起基於概括之犯意，在台北市○○○路○段三三九號
七樓，自行設立羅時企業有限公司（下稱羅時公司），業務與偉仲關係企業同屬銷售
運動、休閒便帽，甲○○即連續將其業務上所持有之偉仲關係企業國外客戶資料、訂
單資料、生產成本分析資料、布料剪貼等文書侵占入己，作為羅時公司生產便帽並截
取偉仲關係企業國外客戶 REEBOK,SUNRIC,AQUARIUS,PHI 公司訂單自用，而為違背任
務之行為，足生損害於偉仲關係企業。嗣至八十一年七月間，偉仲關係企業業務員即
被告乙○○因故離職，甲○○以較優待遇誘使乙○○至羅時公司任職，乙○○明知甲
○○從事不正當之競業，猶基於共同犯意為甲○○找尋仿製偉仲企業生產便帽之下游
工廠，及爭取AQUARIUS,SUNRIC 公司訂單，順利進行不當競業。又甲○○為爭取SUNR
IC公司訂單，於八十一年十月二十二日，竊取偉仲企業開發之新型球帽（無專利登記
）十七項，交乙○○囑同協製帽有限公司依樣產製，嗣於八十一年十一月十六日為警
查獲，並扣得球帽十七頂、布料說明剪貼一冊、生產成本分析文書五冊、客戶資料三
十二冊、訂單資料三十六冊等情，因認被告甲○○係犯刑法第三百二十條第一項竊盜
、第三百三十六條第二項業務侵占、第三百四十二條第一項之背信罪嫌，其間有牽連
犯關係，被告乙○○係犯刑法第三百四十二條背信罪嫌，與甲○○為共同正犯，云云
；但經審理結果，認不能證明被告等犯罪。因將第一審論處被告甲○○連續意圖為自
己不法之所有而侵占對於業務上所持有之物，被告乙○○共同為他人處理事務意圖為
自己不法之利益而為違背其任務之行為致生損害於本人之財產各罪刑之判決撤銷，改
判諭知被告等均無罪。固非全無見地。
惟查：(一)刑事訴訟採真實發見主義，審理事實之法院，對於有利及不利於被告之證據
，均應一併加以注意，依職權詳加調查，以為判斷之基礎，此觀諸刑事訴訟法第二條
第一項及第一百六十三條第一項之規定自明；故苟與待證事實有重要關係，在客觀上
認為應行調查、又非不易或不能調查之證據，而未依法加以調查判斷，率行判決者，
即有刑事訴訟法第三百七十九條第十款所稱應於審判期日調查之證據未予調查之違背
法令。本件告訴人偉仲關係企業於歷審一再指稱ＡＱＵＡＲＩＵＳ公司於八十年八月
十四日來台，在告訴人公司與被告甲○○洽談有關其欲購買帽子事宜，並將其需求全
部告知，由告訴人公司各部門配合替其開發布料及製作各圖案所需之換板，再於同年
八月十九日向該公司報價，並於同年月十四日至十一月二十日共打出二十款不同布料
圖案樣品共計八十頂，所花費計新台幣五萬元，足見告訴人公司並非無法如期交貨，
乃被告甲○○利用在偉仲公司擔任業務經理之名義，告以偉仲公司交貨太慢，而推薦
該客戶轉向羅時公司訂貨。又告訴人公司之客戶栗原（ＳＵＮＲＩＣ）、ＰＩＯＮＥ
ＥＲ、ＨＯＲＳＴ  ＲＯＤＥＲ＆ＣＯ、ＦＲＡＮＺ、ＨＯＷＯＲＫＡ、ＧＭＢＨ、
利民、ＡＣＣＥＳＳＬＩＮＥ等公司，或由被告等虛稱偉仲公司無法如期交貨，再將
客戶資料傳真至羅時公司，推薦各該客戶轉向羅時公司交易；或將客戶之訂單滯留、
或故意以較高之價格報出，使客戶怯步、或給予客戶較高之傭金轉向羅時公司訂購等
方式，使各該客戶與告訴人公司之商機斷絕；被告甲○○並利用其在偉仲公司上班之
機會，將客戶之資料、訂購明細等轉交給羅時公司之唐文瑾等，用以爭取告訴人公司
原有之客戶，使告訴人公司受損害等語，並提出相關證據資佐（詳見一審卷六四至八
六、一五三、一五四頁，上訴卷二二一至二五○頁，更(一)卷八九至一一五頁，更(二)卷
四四至七○頁各告訴理由狀）。其所指各情之真實性如何﹖與認定被告等有無此部分
犯行，至有關聯，原審未詳予明查慎斷，復未說明不予調查之理由，即遽行判決，不
無應於審判期日調查之證據未予調查及判決不備理由之違法。(二)被告甲○○自承卷附
由告訴人公司所提出之被告等電話通話錄音記錄之內容屬實（偵查卷七五頁反面），
經詳核該錄音記錄內容（同上卷三○至四四頁），似有甲○○將偉仲公司生產之帽子
及資料等交予乙○○或羅時公司人員之情形；又詳核卷附由甲○○所制作之工作計劃
表（偵查卷一三○頁），亦有甲○○取走偉仲公司新型帽之記載；另本件告訴人公司
復一再指訴從甲○○所制作之工作計劃表內容，已見被告等確有互相勾串不斷竊取告
訴人公司所有資料、成本分析、帽型等供為羅時公司經營之用等語，並提出該工作計
劃表資佐（詳見同上告訴理由狀）。又本件經警方執行搜索結果，扣押偉仲公司所有
之管理規章、業務文書（含成本分析、製作說明表）、布料說明剪貼及生產製作明細
五冊等物，有搜索扣押證明筆錄可稽，上開物品究係被告甲○○於案發時帶回羅時公
司供為加班偉仲公司業務之用﹖抑或甲○○未經偉仲公司同意自取走供為羅時公司
研究發展所用（此似可詳核其製作日期、由偉仲公司何人製作等查知）﹖非無深入審
究之餘地。另扣案之棒球帽十七頂，係八十一年十一月六日下午在羅時公司搜索時當
場扣押，當時被告乙○○及羅時公司之職員尤麗蓉均在場，其等二人並均於搜索扣押
證明筆錄在場人欄上簽名，有該筆錄可按，其等二人對於該十七頂棒球帽之型式似知
之甚稔，甲○○於檢察官偵查中亦稱上開帽子係偉仲公司過時之物（偵查卷五八頁反
面）。則被告乙○○及證人尤麗蓉於警訊所稱查扣之帽子為偉仲公司所有之物，係甲
○○自偉仲公司取得後帶至羅時公司等語，是否全與事實不符﹖亦有研求之餘地。凡
此，俱與認定被告甲○○有無被訴竊盜、業務侵占等犯行，至有關係。原審未詳予調
查，即率行判決，亦有查證未盡之違誤。檢察官上訴意旨指摘原判決不當，非無理由
，應認原判決仍有撤銷發回之原因。又本件雖屬刑事訴訟法第三百七十六條第三、五
款所列之案件，惟於八十四年十月二十日刑事訴訟法修正前，原得上訴於第三審法院
，且已繫屬法院，依同法施行法第五條第一項規定，仍應依修正前法定程序終結之，
附予明。
據上論結，應依刑事訴訟法第三百九十七條、第四百零一條，判決如主文。
中      華      民      國    八十九    年      二      月    二十四    日
                              最高法院刑事第十庭
                                  審判長法官  曾  有  田
                                        法官  陳  宗  鎮
                                        法官  劉  介  民
                                        法官  魏  新  和
                                        法官  孫  增  同
      右正本證明與原本無異
                                              書  記  官
中      華      民      國    八十九    年      三      月      二      日


司法院資訊處製作；財團法人民間司法改革基金會備份。
